ACORDAO-COMPLETO-2417682

ACÓRDÃO 1763/2020 ATA 25/2020 - PLENÁRIO

VISTOS, relatados e discutidos estes autos que cuidam de consulta formulada pelo Defensor Público-Geral Federal Gabriel Faria Oliveira acerca da possibilidade de ressarcimento de estipêndio com plano de saúde a membro ou servidor daquele órgão na condição de dependente em plano de saúde celebrado por pessoa jurídica ou microempresa individual,
	ACORDAM os Ministros do Tribunal de Contas da União, reunidos em sessão da Primeira Câmara, diante das razões expostas pelo Relator, e com fundamento no art. 264 do Regimento Interno do TCU, em:
	9.1. conhecer desta consulta, uma vez satisfeitos os requisitos de admissibilidade;
	9.2. responder ao consulente que:
	9.2.1. aplicam-se à Defensoria Pública da União o art. 230, caput e § 5º, da Lei 8.112/1990, e o art. 1º, § 3º, do Decreto 4.978/2004, dispositivos que estabelecem os critérios para a assistência à saúde por meio do ressarcimento das despesas com plano ou seguro privado de saúde;
	9.2.2. conforme os referidos dispositivos, não há exigência de que o membro ou servidor que recebe o auxílio seja o contratante titular do plano de saúde privado e, portanto, não há vedação a que o membro ou servidor beneficiário seja dependente do plano em contrato avençado com a operadora de plano de saúde por pessoa jurídica ou microempresa individual, bastando que comprove o dispêndio próprio para ter acesso ao ressarcimento;
	9.3. dar ciência deste acórdão ao Defensor Público-Geral Federal.

Consulta sobre a possibilidade de ressarcimento de plano de saúde a membro ou servidor na condição de dependente em plano de saúde celebrado por pessoa jurídica ou microempresa individual.

Defensoria Pública da União - DPU.

3. Interessado: Gabriel Faria Oliveira (XXX.952.749-XX), Defensor Público-Geral Federal.

13.1. Ministros presentes: Ana Arraes (na Presidência), Walton Alencar Rodrigues, Benjamin Zymler, Augusto Nardes, Aroldo Cedraz, Raimundo Carreiro e Bruno Dantas (Relator).
13.2. Ministro-Substituto convocado: Augusto Sherman Cavalcanti.
13.3. Ministros-Substitutos presentes: Marcos Bemquerer Costa e Weder de Oliveira.

BRUNO DANTAS

Cuidam os autos de consulta formulada pelo Defensor Público-Geral Federal Gabriel Faria Oliveira. Submetido o feito à Secretaria de Controle Externo da Administração do Estado, foi produzida a seguinte instrução pelo auditor responsável pela análise da demanda (peça 4) :
"INTRODUÇÃO
Cuidam os autos de consulta formulada pelo Defensor Público-Geral Federal, Gabriel Faria Oliveira, acerca da possibilidade de ressarcimento de plano de saúde a membro ou servidor na condição de dependente em plano de saúde celebrado por pessoa jurídica ou microempresa individual (peça 2, p. 1) .
EXAME DE ADMISSIBILIADE
2.	A matéria é de competência desta Corte de Contas, nos termos do inciso art. 1o, inc. XVII, da Lei 8.443/1992. Contudo, o Defensor-Público-Geral Federal não consta entre os legitimados previstos no rol do art. 264, incs. I a VII, do Regimento Interno do Tribunal de Contas da União (TCU) .
3.	É certo que, nos Acórdão 205/2018-TCU-Plenário (rel. Aroldo Cedraz) e 929/2014-TCU-Plenário (rel. José Jorge) , foi considerada a similaridade com o cargo de Procurador-Geral da República para conhecer de consultas do Defensor Público-Geral Federal. Poderiam ser adotados esses precedentes para, excepcionalmente, propor o conhecimento da presente consulta. Entretanto, no presente caso, verifica-se a ausência de um segundo requisito de admissibilidade. 	
4.	O pedido não se fez acompanhar de parecer do órgão de assistência jurídica do consulente, como exigido no art. 264, § 1o, do Regimento Interno do TCU. A norma dispensa a apresentação do parecer quando há impossibilidade de apresentá-lo. Contudo, a Defensoria Pública da União (DPU) dispõe de Assessoria Jurídica (Ajur) , à qual compete assessorar o Defensor Público-Geral Federal na análise de assuntos institucionais (https://www.dpu.def.br/assessorias/ajur) . A própria DPU, segundo o art. 4o, inc. I, da Lei Complementar 80/1994, tem a prestação de orientação jurídica como uma de suas funções institucionais. Dessa forma, não é justificável a ausência de parecer. 
5.	Não havendo o atendimento de dois dos requisitos de admissibilidade previstos, a presente consulta não deve ser conhecida. É o comando do art. 265 do Regimento Interno do TCU: 'O relator ou o Tribunal não conhecerá de consulta que não atenda aos requisitos do artigo anterior ou verse apenas sobre caso concreto, devendo o processo ser arquivado após comunicação ao consulente'. A norma é fonte primária do direito. Encaminhamento diverso equivaleria a tornar letras mortas as disposições objetivas do regimento e desvirtuar o instituto da consulta. 
6.	Não obstante, nos parágrafos seguintes, elaboram-se algumas considerações acerca da questão, a título de mero esclarecimento.      
7.	O ressarcimento de dispêndio com plano de saúde é tratado no art. 230, caput e § 5o, da Lei 8.112/1990, conforme se transcreve a seguir:
'Art. 230. A assistência à saúde do servidor, ativo ou inativo, e de sua família compreende assistência médica, hospitalar, odontológica, psicológica e farmacêutica, terá como diretriz básica o implemento de ações preventivas voltadas para a promoção da saúde e será prestada pelo Sistema Único de Saúde - SUS, diretamente pelo órgão ou entidade ao qual estiver vinculado o servidor, ou mediante convênio ou contrato, ou ainda na forma de auxílio, mediante ressarcimento parcial do valor despendido pelo servidor, ativo ou inativo, e seus dependentes ou pensionistas com planos ou seguros privados de assistência à saúde, na forma estabelecida em regulamento (o grifo é da transcrição) . (Redação dada pela Lei nº 11.302 de 2006) 
 (...) 
§ 5o. O valor do ressarcimento fica limitado ao total despendido pelo servidor ou pensionista civil com plano ou seguro privado de assistência à saúde. (Incluído pela Lei nº 11.302 de 2006) .'
8.	A regulamentação mencionada ao final do caput foi promovida pelo Decreto 4.978/2004, que se transcreve parcialmente a seguir:
'Art. 1o. A assistência à saúde do servidor ativo ou inativo e de sua família, de responsabilidade do Poder Executivo da União, de suas autarquias e fundações, será prestada mediante: (Redação dada pelo Decreto nº 5.010, de 2004) 
I - convênios com entidades fechadas de autogestão, sem fins lucrativos, assegurando-se a gestão participativa; ou (Incluída pelo Decreto nº 5.010, de 2004) 
II - contratos, respeitado o disposto na Lei no 8.666, de 21 de junho de 1993. (Incluída pelo Decreto nº 5.010, de 2004) 
§ 1o. O custeio da assistência à saúde do servidor de que trata o caput deste artigo é de responsabilidade da União, de suas autarquias e fundações e de seus servidores.
§ 2o. O valor a ser despendido pelos órgãos e entidades da administração pública federal, suas autarquias e fundações públicas, com assistência à saúde de seus servidores e dependentes, não poderá exceder à dotação específica consignada nos respectivos orçamentos.
§ 3o. Em nenhuma hipótese poderá qualquer beneficiário usufruir mais de um plano de assistência à saúde custeado, mesmo que parcialmente, com recursos provenientes dos Orçamentos Fiscal e da Seguridade Social da União (o grifo é da transcrição) .
 (...) .'
9.	Primeiramente, importa observar que, por força do art. 84, inc. IV, da Constituição Federal, a regulamentação de leis é da competência privativa do Presidente da República:
'Art. 84. Compete privativamente ao Presidente da República:
 (...) 
IV - sancionar, promulgar e fazer publicar as leis, bem como expedir decretos e regulamentos para sua fiel execução ;
 (...) ' (os grifos são da transcrição) .
10.	 Segundo a doutrina,
'a finalidade da competência regulamentar é a de produzir normas requeridas para a execução de leis quando estas demandem uma atuação administrativa a ser desenvolvida dentro de um espaço de liberdade exigente de regulação ulterior, a bem de uma aplicação uniforme da lei, isto é, respeitosa do princípio da igualdade de todos os administrados' (MELLO, Celso Antônio Bandeira de. Curso de direito administrativo. 21. ed. São Paulo: Malheiros, 2006. p. 336) .
11.	 Em outras palavras, a competência regulamentar privativa visa a garantir uniformização na aplicação da lei. No caso do art. 230 da Lei 8.112/1990, essa regulamentação ocorreu por meio do Decreto 4.978/2004. Em consequência da competência regulamentar privativa, a despeito de o decreto mencionar apenas os servidores dos órgãos do Poder Executivo, as disposições do art. 1o alcançam os servidores dos demais entes públicos, como é o caso da DPU. 
12.	 Como visto na transcrição do parágrafo 8, o decreto não menciona o ressarcimento de valores despendidos com planos de saúde entre as modalidades de assistência à saúde do servidor. Tal fato se deve a que essa modalidade foi incluída na Lei 8.112/1990 pela Lei 11.302/2006, posteriormente à edição do Decreto 4.978/2004.  
13.	 No entanto, no art. 1o, § 3o, o decreto vedou 'usufruir mais de um plano de assistência à saúde custeado, mesmo que parcialmente, com recursos' públicos. Trata-se, aqui, de evitar duplicidade de pagamentos e enriquecimento sem causa. A vedação refere-se ao caput do art. 1o do Decreto 4.978/2004, que trata da assistência à saúde do servidor e sua família.  Portanto, a vedação alcança todas as modalidades de assistência à saúde, inclusive o auxílio por ressarcimento. 
14.	 Assim, aplicam-se à DPU não apenas o art. 230, caput e § 5o, da Lei 8.112/1990 como também o art. 1o, § 3o, do Decreto 4.978/2004. Esses dispositivos fornecem os critérios para a assistência à saúde por meio do ressarcimento das despesas com plano de saúde.
15.	 Nos citados dispositivos, não há exigência de que o servidor que recebe o auxílio seja o contratante titular do plano de saúde privado.  Em outras palavras, não há vedação a que o servidor beneficiário do auxílio seja dependente e não titular do plano de saúde privado. Basta que comprove o dispêndio próprio com plano de saúde. 
16.	 Na verdade, é frequente a situação trazida pelo Defensor Público-Geral Federal. Segundo o Anexo 1 à Resolução Normativa 389/2015 da Agência Nacional de Saúde Suplementar (ANS) , na redação atribuída pela Resolução Normativa - ANS 432/2017, os tipos de contratação de plano privado de saúde são os seguintes: 
Planos individuais ou familiares: São aqueles contratados diretamente pelo beneficiário, com ou sem seu grupo familiar.
Planos de saúde coletivos: Se dividem em empresarial e coletivo por adesão. Os empresariais são contratados em decorrência de vínculo empregatício para seus funcionários e por empresário individual. Os coletivos por adesão são contratados por pessoa jurídica de caráter profissional, classista ou setorial para seus vinculados (associados ou sindicalizados, por exemplo) . Na contratação destes planos pode haver a participação de Administradoras de Benefícios.
17.	 Assim, os planos coletivos podem ser: coletivo por adesão, coletivo empresarial e coletivo empresarial contratado por empresário individual.
18.	 Segundo o art. 5o, caput, da Resolução Normativa - ANS 195/2009, que dispõe sobre a classificação e as características dos planos privados de assistência à saúde, o plano coletivo empresarial oferece cobertura à 'população delimitada e vinculada à pessoa jurídica por relação empregatícia ou estatutária'. Além destes, poderão ser vinculados outros indivíduos, que a norma elenca:
'Art. 5o. (...) .
§1o. O vínculo à pessoa jurídica contratante poderá abranger ainda, desde que previsto contratualmente:
I - os sócios da pessoa jurídica contratante;
II - os administradores da pessoa jurídica contratante;
III - os demitidos ou aposentados que tenham sido vinculados anteriormente à pessoa jurídica contratante, ressalvada a aplicação do disposto no caput dos artigos 30 e 31 da Lei no 9.656, de 1998;
IV - os agentes políticos;
V - os trabalhadores temporários;
VI - os estagiários e menores aprendizes; e
VII - o grupo familiar até o terceiro grau de parentesco consanguíneo, até o segundo grau de parentesco por afinidade, cônjuge ou companheiro dos empregados e servidores públicos, bem como dos demais vínculos dos incisos anteriores.
§2o. O ingresso do grupo familiar previsto no inciso VII do §1º deste artigo dependerá da participação do beneficiário titular no contrato de plano privado de assistência a saúde' (os grifos são da transcrição) (Resolução Normativa - ANS 195/2009) .
19.	 Portanto, a participação como dependente em plano privado de assistência à saúde coletivo empresarial é situação regular, prevista em norma da ANS. Para ter direito ao ressarcimento, ao servidor nessa condição basta comprovar o dispêndio com seus próprios recursos.  
20.	 Na verdade, segundo o portal da ANS na Internet, o Brasil fechou o ano de 2019 com 47.039.728 beneficiários. Desse total, 38.005.816 eram beneficiários de planos coletivos e apenas 9.033.912, de planos individuais ou familiares (http://www.ans.gov.br/aans/noticias-ans/numeros-do-setor/5348-saude-suplementar-fecha-2019-com-47-milhoes-de-beneficiarios-de-planos-de-saude) . Os planos de saúde coletivos tendem a ter custo mais baixo.  Um fator para isso é que a inadimplência é menor, pois, a cobrança, em vez de ser diretamente ao beneficiário, é feita por intermédio da pessoa jurídica contratante ou administradora de benefícios. 
PROPOSTA DE ENCAMINHAMENTO
21.	 Ante o exposto, submetem-se os autos à consideração superior, propondo:
a) não conhecer da presente documentação como consulta por não atender aos requisitos de admissibilidade previstos no art. 264, incs. I a VII, e § 1o do Regimento Interno do Tribunal de Contas da União (TCU) ;
b) dar ciência do acórdão que vier a ser proferido ao Defensor Público-Geral Federal, destacando que o relatório e o voto que fundamentam a deliberação ora encaminhada podem ser acessados por meio do endereço eletrônico www.tcu.gov.br/acordaos e que, caso tenha interesse, o TCU poderá encaminhar-lhe cópias desses documentos sem quaisquer custos;
c) arquivar o presente processo."
2.	O Diretor da Secretaria de Controle Externo da Administração do Estado (peça 5) , com o apoio da Secretária dessa unidade (peça 6) , manifestou-se de acordo com os esclarecimentos propostos pelo auditor-instrutor, mas pugnou pelo conhecimento da demanda como consulta, nos seguintes termos:
"Manifesto-me de acordo com os esclarecimentos de mérito propostos pelo AUFC Luiz Marcelo da Rós, matr. 2841-0. No entanto, este pronunciamento da subunidade sugere encaminhamento para que a presente consulta seja conhecida, pelos motivos expostos a seguir.
O art. 264 do RITCU assim se pronuncia acerca dos legitimados a consultarem o Tribunal: 
'Art. 264. O Plenário decidirá sobre consultas quanto a dúvida suscitada na aplicação de Dispositivos legais e regulamentares concernentes à matéria de sua competência, que lhe forem formuladas pelas seguintes autoridades:
I - presidentes da República, do Senado Federal, da Câmara dos Deputados e do Supremo Tribunal Federal;
II - Procurador-Geral da República;
III - Advogado-Geral da União;
IV - presidente de comissão do Congresso Nacional ou de suas casas;
V - presidentes de tribunais superiores;
VI - ministros de Estado ou autoridades do Poder Executivo federal de nível hierárquico equivalente;
VII - comandantes das Forças Armadas
 (...) '
Como se percebe, não consta do rol de legitimados a figura do Defensor Público-Geral o que, em princípio, afastaria a possibilidade de que o Defensor Público-Geral formulasse consultas a este Tribunal. Ocorre que o RITCU vigente atualmente entrou em vigor em 1º/1/2012, conforme Art. 2º da Resolução-TCU 246/2011. À época, a estrutura da DPU era subordinada ao Ministério da Justiça e, caso fosse suscitada dúvida acerca da aplicação de dispositivos legais e regulamentares concernentes à matéria de competência deste TCU pela DPU, seria possível a formulação de consulta a este Tribunal, mas tal consulta deveria ser apresentada pelo ministro da Justiça, considerado o vínculo existente. 
Como se espera em qualquer sociedade regida pelo Estado Democrático de Direito, as normas jurídicas passam por transformações e mudanças de forma a se adaptar a novos contextos democráticos. Neste sentido, a Emenda Constitucional nº 74/2013 forneceu à DPU autonomia funcional e administrativa, bem como a iniciativa de sua proposta orçamentária. 
Tal emenda constitucional rompeu o vínculo da DPU com o Poder Executivo, não sendo mais a Defensoria Pública da União vinculada ao Ministro da Justiça. Verifica-se, portanto, que a vontade do poder constituinte derivado foi a de possibilitar uma DPU autônoma, desvinculada do Poder Executivo Federal. 
Neste contexto, considerando que o propósito da emenda constitucional foi outorgar à DPU maior autonomia, não conhecer da presente consulta atenta frontalmente ao objetivo da emenda constitucional. Isto ocorre porque, se antes da EC referida era possível o conhecimento da consulta advinda da DPU, mesmo que por intermédio do Ministro da Justiça, tanto mais agora que a DPU possui autonomia funcional e administrativa constitucionalmente reconhecida. 
Portanto, negar o conhecimento da consulta é não fornecer a possibilidade de concretização da autonomia da DPU proposta pela EC 74/2013. 
Além disso, vale ressaltar que a Constituição Federal em seu Capítulo IV, das Funções Essenciais à Justiça, arts. 127 a 135, elencou três instituições essenciais à função jurisdicional do Estado: O Ministério Público, a Advocacia-Geral da União e a Defensoria Pública da União.
À exceção da última, os chefes do Ministério Público e da Advocacia-Geral da União são legitimados pelo Tribunal para formularem consultas. Tal situação ocorreu com base na vinculação da DPU ao Poder Executivo, situação que não mais perdura no ordenamento vigente. Vale lembrar que mesmo no caso da AGU, em que a vinculação com o Poder Executivo permanece vigente, seria possível a consulta a este TCU mesmo que não constasse expressamente a Advogado-Geral da União (AGU) no rol de legitimados, visto que o AGU possui a mesma hierarquia de ministro de Estado no âmbito do Poder Executivo Federal.
Diferente é a situação da DPU que, na época do seu vínculo com o Poder Executivo, possuía vinculação ao Ministro da Justiça.
Isto posto, e considerando a atualização constitucional realizada, não se justifica o tratamento diferenciado a possibilidade de conhecimento da consulta pela DPU, considerando, ainda mais, que conforme a Lei Complementar 80/1994, e a nova redação da Lei Complementar 132/2009, a nomeação para Defensor Público-Geral Federal possui as mesmas exigências daquelas previstas para a nomeação do Procurador-Geral da República, o que sugere equiparação entre as funções. Sendo este o argumento principal que levou ao conhecimento da consulta proposta pelo Defensor Público-Geral consubstanciada nos Acórdão 205/2018-TCU-Plenário (rel. Aroldo Cedraz) e 929/2014-TCUPlenário.
Acerca da necessidade do parecer do órgão de assistência técnica ou jurídica da autoridade consulente, cumpre ressaltar que não constitui óbice ao conhecimento da consulta pelo Tribunal, visto que o § 1º do art. 264 do RITCU flexibiliza tal exigência, não havendo peremptoriedade.
Assim, a proposta de encaminhamento do presente pronunciamento será pelo conhecimento da consulta, o que não exclui a possibilidade de o TCU acrescentar, expressamente, o Defensor Público-Geral entre o rol de legitimados a apresentarem consultas a este TCU em futuras alterações no Regimento Interno deste Tribunal.
Por todo o exposto, considerando a evolução das mudanças no ordenamento jurídico, o curso de ação que melhor concretiza a autonomia da DPU conforme pretendido pela EC 74/2013, as exigências de nomeação do Defensor Público-Geral serem similares aos de outros legitimados a formularem consultas ao Tribunal, o que sugere equiparação entre suas funções, e a não obrigatoriedade do parecer do órgão de assistência técnica ou jurídica da autoridade, propõe-se o seguinte encaminhamento:
a) conhecer da presente consulta, satisfeitos os requisitos de admissibilidade previstos no art. 264 do Regimento Interno do Tribunal de Contas da União (TCU) ; 
b) responder ao consulente que:
b.1) aplicam-se à DPU não apenas o art. 230, caput e § 5º da Lei 8.112/1990 como também o art. 1º, § 3º, do Decreto 4.978/2004, dispositivos que fornecem os critérios para a assistência à saúde por meio do ressarcimento das despesas com plano de saúde. 
b.2) nos referidos dispositivos não há exigência de que o servidor que recebe o auxílio seja o contratante titular do plano de saúde privado e, portanto, não há vedação a que o servidor beneficiário do auxílio seja dependente e não titular do plano de saúde privado, bastando que comprove o dispêndio próprio com plano de saúde para ter acesso ao ressarcimento. 
c) dar ciência do acórdão que vier a ser proferido ao Defensor Público-Geral Federal, destacando que o relatório e o voto que fundamentam a deliberação ora encaminhada podem ser acessados por meio do endereço eletrônico www.tcu.gov.br/acordaos e que, caso tenha interesse, o TCU poderá encaminhar-lhe cópias desses documentos sem quaisquer custos; 
d) arquivar o presente processo"
	É o relatório.

não há.

Não atuou.

consulta. ressarcimento de estipêndio com plano de saúde a membro ou servidor da dpu na condição de dependente em plano celebrado por pessoa jurídica ou microempresa individual. conhecimento. esclarecimentos.

CONSULTA (CONS)

Secretaria de Controle Externo da Administração do Estado.

Cuidam os autos de consulta formulada pelo Defensor Público-Geral Federal Gabriel Faria Oliveira acerca da possibilidade de ressarcimento de estipêndio com plano de saúde a membro ou servidor daquele órgão na condição de dependente em plano de saúde celebrado por pessoa jurídica ou microempresa individual.
2.	No que se refere à admissibilidade, manifesto-me de acordo com a proposta do corpo diretivo da Secretaria de Controle Externo da Administração do Estado no sentido de conhecer o pleito como consulta para respondê-la na forma do art. 264 do Regimento Interno do TCU.
3.	De fato, a Emenda Constitucional 74/2013 atribuiu autonomia funcional e administrativa à Defensoria Pública da União - DPU, bem como a iniciativa de sua proposta orçamentária, o que ocasionou rompimento do vínculo da DPU com o Poder Executivo.
4.	Ademais, nos termos da Lei Complementar 80/1994, com a redação dada pela Lei Complementar 132/2009, a nomeação para o cargo de Defensor Público-Geral Federal possui as mesmas exigências previstas para a nomeação do Procurador-Geral da República, o que sugere a equiparação entre essas relevantes funções. Esse, aliás, foi um dos fundamentos que conduziu ao conhecimento de consultas formuladas pelo Defensor Público-Geral Federal consubstanciadas nos Acórdãos 929/2014 e 205/2018, ambos do Plenário desta Corte de Contas.
5.	Em relação à ausência, nos autos, do parecer do órgão de assistência técnica ou jurídica da autoridade consulente, não vejo nisso óbice ao conhecimento da demanda, porquanto o art. 264, § 1º, do Regimento Interno do TCU, não impõe sua apresentação como requisito necessário e essencial ao conhecimento do pleito.
6.	No mérito, concordo integralmente com os esclarecimentos oferecidos pelo auditor responsável pela análise da demanda, que contou com o apoio do corpo diretivo da secretaria especializada, adotando-os como razões de decidir por seus próprios fundamentos, sem prejuízo das seguintes considerações.
7.	Com efeito, o art. 230, caput e § 5º, da Lei 8.112/1990, e o art. 1º, § 3º, do Decreto 4.978/2004, que estabelecem os critérios para a assistência à saúde por meio do ressarcimento das despesas com plano de saúde, são em todo aplicáveis aos servidores e membros da DPU.
8.	Referidos dispositivos não exigem que o beneficiário do auxílio seja o contratante titular do plano de saúde privado. Significa dizer que não importa o caráter do vínculo estabelecido com o plano ou seguro privado de assistência à saúde, seja na condição de titular ou de dependente em contrato avençado com a operadora de plano de saúde por pessoa jurídica ou microempresa individual. O que se exige é a efetiva comprovação do dispêndio.
9.	Importa destacar que, nos termos do Anexo 1 à Resolução Normativa 389/2015 da Agência Nacional de Saúde Suplementar (ANS) , com a redação conferida pela Resolução Normativa - ANS 432/2017, os planos de saúde coletivos se dividem em coletivo por adesão, coletivo empresarial e coletivo empresarial contratado por empresário individual.
10.	Conforme o art. 5º da Resolução Normativa - ANS 195/2009, os planos coletivos empresariais são exatamente aqueles que oferecem "cobertura da atenção prestada à população delimitada e vinculada à pessoa jurídica por relação empregatícia ou estatutária", sendo regular, portanto, o ressarcimento ao servidor vinculado a plano de saúde nessa condição, desde que comprove o dispêndio com seus próprios recursos.
11.	Nesse cenário, acolho a proposta formulada pelo corpo diretivo da Secretaria de Controle Externo da Administração do Estado e voto por que o Tribunal adote a deliberação que ora submeto à apreciação deste Colegiado.
	TCU, Sala das Sessões Ministro Luciano Brandão Alves de Souza, em 8 de julho de 2020.
Ministro BRUNO DANTAS
Relator